【裁判字號】    95,易,204
【裁判日期】    950719
【裁判案由】    詐欺
【裁判全文】
臺灣屏東地方法院刑事判決
95年度易字第204號
聲  請  人  臺灣屏東地方法院檢察署檢察官
被      告  宇○○
上列被告因詐欺案件, 經檢察官聲請簡易判決處刑（94年度偵字
第1677號）, 本院裁定改依通常程序審理, 判決如下：
    主  文
宇○○無罪。
    理  由
一、聲請意旨略以：宇○○明知金融機構帳戶係個人理財之工具
    , 如交予他人使用, 將被犯罪集團用以實施詐欺犯罪及隱匿
    、掩飾犯罪所得, 竟容任此一結果發生, 而基於幫助他人遂
    行常業詐欺取財之不確定故意, 於民國91年9 月間某日, 在
    高雄市○○區○○路之不知名電動玩具店內, 將其在中華郵
    政股份有限公司高雄虎北郵局所開設之帳戶（帳號：000000
    00000000000 號）存摺、提款卡及該提款卡密碼, 以新台幣
    （下同）2,000 元之價格, 出售給綽號「阿興」之不詳姓名
    成年男子, 「阿興」旋再以6,000 元之價格轉售予江忠霖使
    用。江忠霖取得宇○○出售之上開帳戶存摺、提款卡及密碼
    後, 即夥同中華電信股份有限公司（以下簡稱中華電信公司
    ）外包商工程人員范振榮（另案經臺灣板橋地方法院檢察署
    檢察官提起公訴）及真實姓名年籍不詳之綽號「小陳」、「
    杜仔」、「江仔」、「師傅」等工程人員, 在桃園、楊梅、
    台北市、高雄縣、市等地, 利用偽造之人頭身分證件, 向中
    華電信公司門市部申請在上揭地區之空屋地址裝設市內電話
    , 再設定轉接至江忠霖所需之其他固網電話公司或指定轉接
    之電話上。待工程完成後, 江忠霖以每支門號約9,000 元至
    12,000元不等之代價, 販售給真實姓名不詳、綽號「小李」
    、「顏仔」、「零八零」、「陳桑」、「阿華」、「阿成」
    、「許董」、「莉莉」、「石頭」、「王姐」等詐欺或地下
    錢莊犯罪集團使用, 藉以向辰○○、乙○○、Ａ○○、天○
    ○、許俊毓、戌○○、丁○○、林貞勳、宙○○、黃○○、
    地○○、申○○、酉○○、竺秀青、辛○○、未○○、午○
    ○、子○○、甲○○、丙○○、卯○○、玄○○、亥○○、
    丑○○、庚○○、壬○○、己○○、戊○○、癸○○、寅○
    ○、巳○○等31人詐取財物, 賴以為常業（江忠霖詐欺部分
    業經臺灣高雄法院檢察署檢察官以93年度偵字第10269 號提
    起公訴）。江忠霖並將上開販售人頭電話所取得之部分款項
    , 存入宇○○所申辦之上開帳戶內加以隱匿。嗣於93年5 月
    17日下午4 時25分許, 經警前往江忠霖位在高雄市左營區○
    ○○路1158號7 樓住處及車號9T-1579 號自用小客車執行搜
    索, 並扣得宇○○之上開郵局存簿, 始知悉上情, 因認宇○
    ○涉有刑法第30條及第340 條之幫助常業詐欺取財罪嫌。
二、聲請人認被告宇○○涉有幫助常業詐欺取財罪嫌, 乃以被告
    自白, 另案被告江忠霖於警訊及偵查中之供述, 扣案被告宇
    ○○所有之高雄虎北郵局帳戶存摺1 本、交易明細表及另案
    被告江忠霖已為檢察官起訴幫助常業詐欺等罪之臺灣高雄地
    方法院檢察署93年度偵字第10269 號起訴書（聲請書誤載為
    92年度偵字第2259號）為主要論據。
三、按犯罪事實應依證據認定之, 無證據不得認定其犯罪事實,
    又不能證明被告犯罪者, 應諭知無罪之判決, 刑事訴訟法第
    154 條第2 項及第301 條第1 項分別定有明文。次按所謂認
    定犯罪事實之證據, 係指足以認定被告確有犯罪行為之積極
    證據而言, 該項證據自須適合於被告犯罪事實認定, 始得採
    為斷罪資料, 苟未能發現相當證據, 或證據不足以證明, 自
    不能以推測或擬制之方法, 以為裁判基礎, 此分別有最高法
    院29年度上字第3105號及同院40年度臺上字第86號判例可資
    參照。
四、經查:
    (一)本件被害人辰○○、乙○○、Ａ○○、天○○、許俊毓、
      戌○○、丁○○、林貞勳、宙○○、黃○○、地○○、申
      ○○、酉○○、竺秀青、辛○○、未○○、午○○、子○
      ○、甲○○、丙○○、卯○○、玄○○、亥○○、丑○○
      、庚○○、壬○○、己○○、戊○○、癸○○、寅○○、
      巳○○等31人於受詐騙集團訛詐而陷於錯誤後, 乃分別將
      金錢匯往合作金庫銀行太原分行、第一銀行新興分行、霧
      峰郵局台中第8 支局、台南友愛郵局、第一商業銀行土城
      分行、聯邦銀行、國泰世華銀行、台北國際銀行士東分行
      、富邦銀行天母分行、上海銀行南京分行、國際銀行土城
      分行、華南銀行水楠分行、中國信託銀行台南中華分行、
      台灣中小企業銀行東台北分行、華南銀行員林分行、高雄
      銀行桃園興分行、富邦銀行汐止分行、高雄銀行博愛分行
      、華南銀行水湳分行、國際銀行桃園分行、苗栗郵局中正
      路支局、台中郵局進化路支局、誠泰銀行汐止分行、華泰
      銀行興嘉分行、中國信託銀行中華分行、合作金庫銀行永
      和分行、台灣中小企業銀行汐止分行、第一銀行哨船頭分
      行、富邦銀行汐止分行、合作金庫銀行忠孝分行、台灣中
      小企業銀行基隆分行及台新銀行苓雅分行等金融機構之他
      人帳戶, 並無一人匯款至被告宇○○所出售之前開帳戶,
      此業前述被害人辰○○等人於警訊中陳明（見前開各被害
      人警訊筆錄）, 並有匯款單據或明細表在卷可查。因此,
      被告之行為並未直接幫助詐欺集團詐取上開被害人之財物
      甚明。
    (二)又依另案被告江忠霖於警詢中之陳述, 被告宇○○出售之
      帳戶乃係供詐欺集團向江忠霖購買人頭電話後匯寄價款之
      用, 亦即被告宇○○之前開帳戶充其量僅係江忠霖於販賣
      人頭電話完成後, 存放或隱匿販賣價款之處所而已, 尚不
      能認為被告宇○○之行為係對被告江忠霖出售人頭電話之
      買賣提供助力。蓋不論被告出售帳戶與否, 對江忠霖販售
      人頭電話之完成均無重要且直接之影響。因此江忠霖出售
      人頭電話雖有可議, 然究非詐欺取財犯罪行為本身, 而被
      告之行為又不能認為係在幫助江忠霖販賣人頭電話, 是以
      自難認為被告有何幫助常業詐欺取財犯行, 或成立刑法學
      說上所稱之「幫助幫助犯」及實務上所謂「幫助之幫助」
      （最高法院28年7 月25日刑庭決議參照）。
    (三)綜上所論, 本件聲請人所舉之證據不足以證明被告確有之
      幫助常業詐欺取財之犯行。此外, 又查無其他積極之證據
      , 足認被告確有聲請人所指之犯行, 不能證明被告犯罪,
      揆諸前開法律規定及判例意旨, 依法應諭知無罪之判決。
據上論斷, 應依刑事訴訟法第301 條第1 項, 判決如主文。
中    華    民    國    95    年    7     月    19    日
                刑事第四庭    審判長  法  官  莊鎮遠
                                      法  官  劉敏芳
                                      法  官  王以齊
以上正本證明與原本無異。
如不服本判決應於收受本判決送達後十日內向本院提出上訴書狀
，其未敘述上訴理由者，並得於提起上訴後十日內向本院補提理
由書狀（均須按他造當事人之人數附繕本）「切勿逕送上級法院
」
中    華    民    國    95    年    7     月    19    日
                                      書記官  盧姝伶


司法院資訊處製作；財團法人民間司法改革基金會備份。
